【裁判字號】    98,抗,108
【裁判日期】    980120
【裁判案由】    假扣押
【裁判全文】
臺灣高等法院民事裁定                   98年度抗字第108號
抗  告  人  聖有佛像實業有限公司
法定代理人  乙○○
上列抗告人因與相對人甲○○間假扣押事件，對於中華民國97年
年12月 5日臺灣桃園地方法院97年度裁全字第5662號裁定，提起
抗告，本院裁定如下：
    主      文
抗告駁回。
抗告訴訟費用由抗告人負擔。
    理      由
一、按債權人就金錢請求或得易為金錢請求之請求，欲保全強制
    執行者，得聲請假扣押；又假扣押，非有日後不能強制執行
    或甚難執行之虞者，不得為之，民事訴訟法第522條第1項、
    第523條第1項定有明文。所謂不能強制執行，如債務人浪費
    財產、增加負擔或就其財產為不利益之處分，將成為無資力
    之情形等是；所謂甚難執行之虞者，如債務人將移往遠方、
    逃匿、應在外國為強制執行等是。又請求及假扣押之原因應
    釋明之；前項釋明如有不足，而債權人陳明願供擔保或法院
    認為適當者，法院得定相當之擔保，命供擔保後為假扣押，
    為民事訴訟法第 526條第1項、第2項所明定。依上開規定可
    知，債權人聲請假扣押，應就其請求及假扣押之原因，提出
    能即時調查之證據加以釋明，該項釋明如有不足，而債權人
    陳明願供擔保或法院認為適當者，法院得定相當之擔保，命
    供擔保後為假扣押。若債權人就其請求及假扣押之原因絲毫
    未予釋明，法院不得命供擔保後為假扣押（最高法院94年度
    台抗字第665號裁定參照）。
二、本件抗告人在原法院聲請意旨略以：相對人於民國（下同）
    97年 8月11日與伊訂立佛像雕塑工程承攬合約，約定由伊製
    作「廣澤尊王（坐姿）」 1座，總工程款為新臺幣（下同）
    500萬元，相對人依約給付第 1期簽約金150萬元後，伊即依
    約進行佛像製作工程，並已完成土模對像及於工廠內之佛像
    製作工程，相對人原承諾於97年11月15日給付工程款 200萬
    元，屢經催告，均未獲給付，為避免相對人脫產，致將來有
    難以執行之虞，爰聲請對於相對人之財產，在 200萬元範圍
    內予以假扣押等情，固已據其提出工程合約、照片及郵局存
    證信函以釋明其請求（見原法院卷3至6頁及本院卷 7至12頁
    ）；惟就「日後不能強制執行或甚難執行之虞」之假扣押原
    因，則全未提出任何得即時調查之證據以為釋明，雖經相對
    人陳明願供擔保，揆諸前揭說明，仍不得命供擔保後為假扣
    押。從而原裁定駁回抗告人所為假扣押之聲請，並無不合。
    抗告意旨雖以：伊已先後於97年11月19日及同年12月 1日函
    催相對人儘速支付工程款，惟相對人均置之不理，足見相對
    人確有逃匿之情形云云。惟查，抗告人提出郵局存證信函，
    僅足釋明抗告人曾催告相對人付款，尚不足以釋明相對人逃
    匿而有甚難執行之虞，是抗告人執此指摘原裁定不當，聲明
    廢棄，為無理由。
三、據上論結，本件抗告為無理由，依民事訴訟法第495條之1第
    1項、第449條第1項、第95條、第78條，裁定如主文。
中    華    民    國    98    年    1     月    20    日
                    民事第六庭
                        審判長法  官 林鄉誠
                              法  官 許紋華
                              法  官 梁玉芬
正本係照原本作成。
本裁定除以適用法規顯有錯誤為理由，並經本院許可外，不得再
抗告。如提起再抗告，應於收受後10日內委任律師為代理人向本
院提出再抗告狀。並繳納再抗告費新台幣１千元。
中    華    民    國    98    年    1     月    20    日
                             書記官  常淑慧


司法院資訊處製作；財團法人民間司法改革基金會備份。
